# 长期股权投资

提问人：dxnb123 时间：2018-02-08 10:47:47
甲公司原持有A公司100%股权，A公司注册资本与实收资本均为 2000 万， 2017 年A公司引入新股东乙，乙对A公司增资 18000 万，此后甲公司持有A公司10%股权，不再具有控制权，也没有重大影响。在引入新股东前A公司累计留存收益 1800 万，全部分配给甲公司，引入新股东乙时A公司留存收益为 0 ，对该事项甲乙公司均认可（可能不合法，未计提法定盈余公积）。甲公司账面计入投资收益 1800 万，请问该账务处理是否正确以及甲公司合并报表中如何处理。

回答人：chenyiwei
不论是个别报表层面还是合并报表层面，对扔持有的10%股权均应按丧失控制权之日的公允价值重新计量，差额计入投资收益。但在你的举例中，乙公司出资 18000 万元对应于90%股权，甲公司继续持有的10%股权的公允价值为 2000 万，恰好与原始投资成本相等，所以此处没有重新计量损益，你的理解基本合理。

提问人：dxnb123 时间：2018-02-09 11:28:09
还有个问题请教陈老师，公司购买的中银日积月累—日计划理财产品，不保本不保收益，收益率在3%左右，风险较低，产品每工作日开放申购和赎回（每天 3 点半以前赎回），账户内必须保持最低 5 万的余额，请问陈老师这种理财产品余额报表上在哪个科目列式，产生的收益计入投资收益是否合适。一年内购买赎回的累计发生金额较大 40 多亿，现金流量表中购买及赎回以及收到的利息分别如何列式比较好。

回答人：chenyiwei
1 、如果预计一年内赎回的，可作为其他流动资产，按成本计量，赎回时确认收益，计入投资收益。 2 、可对照现金流量表准则第五条规定判断能否按净额列示。

提问人：AK47M40 时间：2018-02-27 15:04:46
陈版主，A公司 2015 年购入B公司20%股份， 2016 年又购入B公司25%股份，但这25%股份打算短期内出售，可否将第一次购入的20%作为长期股权投资核算，第二次购入的25%作为可供出售金融资产核算？

回答人：chenyiwei
不可以，应作为一个整体，按长期股权投资权益法核算。 如果A下面有一个“风险投资机构、共同基金、信托公司或包括投连险基金在内的类似主体”且A可以控制该主体，则通过该主体持有拟在短期内出售的股份时，可以选择适用《企业会计准则第 2 号——长期股权投资（ 2014 年修订）》第九条的规定，“无论以上主体是否对这部分投资具有重大影响，投资方都可以按照《企业会计准则第 22 号——金融工具确认和计量》的有关规定，对间接持有的该部分投资选择以公允价值计量且其变动计入损益，并对其余部分采用权益法核算”。

提问人：不二宇之助 时间：2018-05-16 15:54:14
（ 1 ） 2014 年 12 月 31 日，A公司与甲、乙、丙和丁公司出资设立B公司，各方共同控制B公司。A公司与甲、乙、丙和丁公司持股比例分别为20%。A公司以公允价值为 2500 万元的一条流水线出资，该设备系A公司于 1 年前自行建造取得，至投资设立B公司时账面价值为 500 万元，尚可使用 10 年。A公司开出增值税发票，增值税销项税额为 425 万元。此外A公司另支付相关税费 75 万元。A公司会计处理如下： 　　长期股权投资——投资成本＝2500×1.17＋ 75 ＝ 3000 　　借：长期股权投资——投资成本　　　　　3 000贷：固定资产清理　　　　　　　 500 　　　　　　营业外收入　　　　　　　 2 000 　　　　　　应交税费——应交增值税（销项税额） 425 　　　　　　银行存款　　　　　　　　　　 75 　　（ 2 ） 2015 年 11 月，A公司将其账面价值为 600 万元的商品以 840 万元的价格出售给B公司，B公司将取得的商品作为管理用固定资产，预计使用寿命为 10 年，净残值为0 。B公司自 2015 年初至 2017 年 6 月 30 日期间，累计实现净利润3 162万元、可供出售金融资产公允价值变动增加 750 万元、其他所有者权益变动增加 250 万元。 2017 年 6 月 30 日A公司会计处理如下：【注：为简化 3 个年度合并编制一笔分录】 　　调整后的净利润＝3162 － 2000 ＋2000/10×2.5－ 240 ＋240/10×（ 1 ＋ 12 ＋ 6 ）/12＝1 460（万元）
问题一：A公司以公允价值为 2500 万元的一条流水线出资，是否为顺流交易？如果是顺流交易，也就是说通过顺流交易可以直接形成长期股权投资，并不一定在存在长期股权投资的基础上，才可以发生顺流交易。
（ 1 ） 2016 年 1 月 2 日，A公司以一项投资性房地产作为对价从非关联方购入B公司股权，取得B公司60%的股权并取得控制权，投资性房地产的公允价值为6 300万元，账面价值为5 000万元（其中成本为2 000万元，公允价值变动3 000万元），此外自用房地产转为投资性房地产时产生其他综合收益1 000万元。B公司可辨认净资产公允价值总额为10 000万元（假定公允价值与账面价值相同）。A公司和B公司在合并前后未受同一方最终控制，当日起主导B公司财务和经营政策。A公司会计处理如下（不考虑增值税、所得税）：
借：长期股权投资　　　　 6 300 　　　　贷：其他业务收入　　　　　　6 300 　　借：其他业务成本　　　　 1 000公允价值变动收益　　 3 000 　　　　其他综合收益　　　　 1 000 　　　　贷：投资性房地产　　　　　 5 000 　　合并商誉＝6 300－10 000×60%＝ 300 （万元） 　　（ 2 ） 2016 年B公司实现净利润1 000万元，B公司因可供出售金融资产变动增加 180 万元， B公司重新计量设定受益计划净负债或净资产所产生的变动 20 万元， B公司除净损益、其他综合收益和利润分配以外的增加其他所有者权益变动为 100 万元。假定B公司一直未进行利润分配。 　　不编制会计分录。
（ 3 ） 2017 年 7 月 1 日，A公司将其持有的对B公司40%的股权出售给某企业【或出售其所持有的子公司B公司股权的2/3】，出售取得价款5 000万元，A公司出售B公司股权后仍持有B公司20%的股权，并在B公司董事会指派了一名董事。对B公司长期股权投资应由成本法改为按照权益法核算。 2017 年前 6 个月B公司实现的净利润为 560 万元，分配现金股利 60 万元， 2017 年 7 月 1 日B公司可辨认净资产公允价值总额为9 790万元（包括B公司一项X存货公允价值高于账面价值的差额为 90 万元）。A公司按净利润的10%提取盈余公积。A公司会计处理如下： 　　① 2017 年 7 月 1 日确认长期股权投资处置损益 　　借：银行存款5 000 　　　　贷：长期股权投资　　 （6 300×40%/60%；6 300×2/3）4 200 　　　　　　投资收益800 　　② 2017 年 7 月 1 日调整长期股权投资账面价值 　　剩余长期股权投资的账面价值＝6 300－4 200＝2 100（万元），大于原剩余投资时应享有被投资单位可辨认净资产公允价值的份额 100 （2 100－10 000×20%）万元为商誉，该部分商誉的价值不需要对长期股权投资的成本进行调整。 　　两个交易日之间的调整【资料回顾 2016 年B公司实现净利润1 000万元， 2017 年前 6 个月B公司实现的净利润为 500 万元（已扣除现金股利 60 万元）； 2016 年B公司其他综合收益增加 200 （ 180 ＋ 20 ）万元，其他权益变动 100 万元】 　　处置投资以后按照持股比例计算享有被投资单位自购买日至处置投资当期期初之间实现的净损益的份额为 200 （1 000×20%）万元，应调整增加长期股权投资的账面价值，同时调整留存收益；处置期初至处置日之间实现的净损益的份额为 100 （500×20%）万元，应调整增加长期股权投资的账面价值，同时计入当期投资收益。
问题二：A公司以一项投资性房地产作为对价从非关联方购入B公司股权，联系上一问题所述例子，此处的投资性房地产为什么不会产生未实现的内部交易损益？是因为此处的投资性房地产是以公允价值计量的吗？

回答人：chenyiwei
1 、可以认为“通过顺流交易可以直接形成长期股权投资，并不一定在存在长期股权投资的基础上，才可以发生顺流交易”。但需要注意的是：这里A投入B的生产线，从该题目看来是构成“业务”的，所以没有按比例抵销其处置损益，而是全额确认了处置损益 2000万。 2 、A是将该投资性房地产作为对价款支付给原股东，所以处置投资性房地产的交易不是内部交易，自然不存在抵销未实现损益的问题。

提问人：不二宇之助 时间：2018-05-16 20:42:46
您好，首先谢谢您的答复。我是一名备考生，知识点理解还不够透彻。 问题一：如您所说，如果构成业务，即不会产生未实现的内部交易损益。但这题第二问还是抵消了内部交易损益，会不会有些冲突？ 问题二：对价可以理解成市场可以接受的价格吗？即A公司不发生上述行为，也可以获得相应的收入。如果本题内容换成以投资性房地产获得对应股权，没有对价的意思，可以理解成不构成业务的内部交易吗？ 希望老师再帮我解答一下。

回答人：chenyiwei
1 、单独一项投资性房地产应不构成“业务”。 2 、是否构成业务的判断与是否支付对价无关。

提问人：不二宇之助 时间：2018-05-20 23:11:13
问题一：长期股权投中，评估基准日的作用是什么？形成长期股权投资的成本最后不是以股票发行日的价格的为准吗？是为了说明发行的股票在近期价格不会产生大幅度波动的证明吗？ 问题二：同一控制下形成的企业合并，购买方以无形资产的形式取得控制权，此时的无形资产是应该以账面价值来核算吗？不应该以公允价值来核算。

回答人：chenyiwei
1 、基准日是交易各方就转让价格或入股价格进行谈判所依据的财务数据的所属日期，各方基于该日的实际存在状态确定转让或入股价格。 2 、是，按原账面价值计量。